【裁判字號】    98,家聲,50
【裁判日期】    980422
【裁判案由】    變更子女姓氏
【裁判全文】
臺灣嘉義地方法院民事裁定  98年度家聲字第50號
聲  請  人  甲○○
法定代理人  乙○○
上列聲請人聲請變更子女姓氏事件，本院裁定如下：
    主  文
甲○○（男，民國○○年○月○○日生，身分證統一編號：Ｚ00000000
0號）自本裁定確定之日起，變更姓氏為母姓「范」。
聲請程序費用新臺幣1,000元由聲請人負擔。
    理  由
一、本件聲請意旨略以：本件因聲請人之父吳維忠業已死亡，而
    甲○○亦與生母同住，爰依民法第1059條規定，請求變更甲
    ○○姓氏為從母姓「范」等語。
二、按「有下列各款情形之一，且有事實足認子女之姓氏對其有
    不利之影響時，父母之一方或子女得請求法院宣告變更子女
    之姓氏為父姓或母姓：1、父母離婚者。2、父母之一方或雙
    方死亡者。3、父母之一方或雙方生死不明滿3年者。 4、父
    母之一方曾有或現有未盡扶養義務滿2年者。」，民法第105
    9條第5項定有明文。故本件聲請人以其父業已死亡為由，聲
    請應變更姓氏為從母姓「范」，自須以有事實足認子女之姓
    氏對其有不利之影響者」為限，此觀同條項規定自明。
三、經查：本件聲請人主張之前開事實，業據其於本院調查時到
    庭陳述明確，並有戶籍謄本1份在卷可參。本院審酌聲請人
    之父既已死亡，而聲請人現亦由生母乙○○行使及負擔其權
    利、義務，且與生母同住，參諸倘使甲○○須面對長期面對
    姓氏仍與其生父相同，反與生活關係密切之生母不同之處境
    ，將難免於面對玩伴或同儕之詢問或異樣眼光，且聲請人日
    後將陸續面臨就業、婚姻等問題，亦容易因此使其未來對家
    庭之認同感及歸屬感產生疑惑，甚且造成社會問題，顯不利
    於其未來在社會上身心健全之均衡發展，是可認聲請人從父
    姓「吳」對其人格發展確有明顯不利之影響，而有變更為母
    姓「范」之必要。故本件聲請為有理由，應予准許，爰宣告
    變更聲請人之姓氏為母姓「范」。
四、末按依法應由關係人（包括聲請人、相對人及其他利害關係
    人）負擔費用者，法院裁定命關係人負擔時，應一併確定其
    數額，非訟事件法第24條第1項所明定。經核本件聲請事件
    ，應徵之程序費用為新臺幣1,000元，依非訟事件法第21條
    第1項規定，應由聲請人負擔，爰依上開規定併予確定如主
    文所示，附此敘明。
五、依非訟事件法第21條第1項前段、第24條第1項，裁定如主文
    。
中    華    民    國    98    年    4     月    22    日
                      家事法庭法  官  黃仁勇
以上正本係照原本作成。
如對本裁定抗告，須於裁定送達後10日之不變期間內，向本院提
出抗告狀，並繳納抗告費新臺幣1,000元。
中    華    民    國    98    年    4     月    22    日
                              書記官  孫靜芳


司法院資訊處製作；財團法人民間司法改革基金會備份。
